臺灣臺北地方法院民事判決　九十一年度國小上字第一號
　　上　訴　人　台北市監理處
　　法定代理人　丁○○
　　訴訟代理人　丙○○
　　　　　　　　戊○○
　　　　　　　　乙○○
　　被上訴人　　甲○○
右當事人間請求國家賠償事件，上訴人對於中華民國九十年十二月三日本院台北簡易
庭九十年度北國小字第四號第一審判決提起上訴，本院判決如左：
    主  　文
原判決廢棄。
被上訴人在第一審之訴及假執行之聲請均駁回。
第一、二審訴訟費用由被上訴人負擔。
    事  　實
壹、上訴人方面：
一、聲明：
（一）原判決廢棄。
（二）被上訴人在第一審之訴及假執行之聲請均駁回。
二、陳述：除與原判決記載相同者，茲引用之外，補稱：
（一）公路監理資訊系統（下稱系爭系統）為中華電信股份有限公司數據通信分公司
      （下簡稱中華電信）所設計，該系統亦由中華電信維護：
      １、交通部於民國八十八年十月五日與中華電信簽訂「公路監理中央資訊中心
          處理委託代辦合約」，合約條款第六條，雙方約定由交通部協調公路監理
          單位配合辦理，以推展公路監理加值服務，故上訴人僅係配合交通部指示
          辦理，開放資料供中華電信運用，並未委託中華電信辦理，與中華電信間
          亦無何委託設計之合約關係。
      ２、系爭系統由中華電信設計，亦由中華電信掌握維護。上訴人本身之資訊系
          統尚需經人工與違規系統比對後，方可為適當之處分，在處理情形未確定
          前無法提供於網路上。
（二）上訴人對系爭系統之設置、管理並無欠缺：
　　　１、上訴人鑑於網站上僅能提供正常情形之汽車燃料使用費數額，至吊銷牌照
　　　　　後復違規行使之部分僅能以人工方式確認，為免使用者誤解，提示「．．
　　　　　．僅供參考（所有資料皆以監理單位記載為準）」之字樣，上訴人已盡善
　　　　　良管理人注意義務，可謂已無欠缺。
　　　２、被上訴人未向監理機關確認，有違常理，故上訴人縱有所欠缺，此欠缺與
　　　　　被上訴人之損害亦無因果關係，況被上訴人疏於查證，其過失程度亦大，
　　　　　上訴人縱有賠償責任，亦應免除。
（三）原判決論及上訴人有過失部分，其適用法令已有錯誤。
三、證據：援用原審之立證方法。
貳、被上訴人方面：
一、聲明：求為判決：駁回上訴。
二、陳述：除與原判決記載相同者，茲引用之外，補稱：
（一）系爭系統為上訴人委託中華電信設計，自應提供正確資訊：
　　　１、本件汽車燃料使用費僅為系爭系統網站「汽車車籍查詢」畫面之一部分，
　　　　　上訴人就燃料使用費之資料提供，未能遵照汽燃費徵收及分配辦法第六條
　　　　　規定提供正確資料，即為不依法設置該系統，已有重大違失。
　　　２、上訴人不斷強調網路查詢畫面有「當時資料僅供參考」字樣，然此不能作
　　　　　為提供不正確資料所致損害之免責事由，況上訴人係誤用法規導致資料有
　　　　　誤。
　　　３、原審判決已認定上訴人有過失。
（二）被上訴人並無過失，本件損害由上訴人單方面造成，並無過失相抵之適用。
三、證據：除援用原審之立證方法外，補提出汽車燃料使用費徵收及分配辦法影本一
　　　　　份為證。
參、本院依職權向中華電信股份有限公司數據分公司函查。
    理  　由
壹、程序事項：
    按對於小額程序之第一審裁判，得上訴或抗告於管轄之地方法院，其審判以合議
  　行之。對於前項第一審裁判之上訴或抗告，非以其違背法令為理由，不得為之。
  　此民事訴訟法第四百三十六條之二十四定有明文。查，本件被上訴人於原審起訴
  　時所據之請求權基礎為國家賠償法第三條第一項，其主張之事實為上訴人設置、
  　管理系爭系統有欠缺，致其於參加投標拍賣汽車前，未能得知燃料使用費之正確
  　欠費金額，致其得標後發現應繳之燃料使用費竟較系爭系統所顯示之數額多出新
  　台幣（下同）九千七百八十七元，因認此損害應由上訴人負擔，故提起本件國家
  　賠償之訴等情，有起訴狀影本在卷可稽，而被上訴人迄於原審審理程序終結前亦
  　未曾變更或追加何訴訟標的，被上訴人則始終否認有何設置、管理欠缺之情等，
  　已經本院詳閱原審卷後無訛。然原判決所據主要理由僅為「電腦網路系統有過失
  　自為不爭之事實」，原判決雖未表明其所欲判斷之訴訟標的為何，然國家賠償法
  　第三條第一項既為無過失責任之規定，而兩造於原審期間之主張、抗辯亦以此為
  　中心展開攻防，則原判決所持理由即與上訴人起訴所據之訴訟標的無關，原判決
  　自有不備理由或矛盾之處，已屬違背法令，上訴人以此為由提起上訴，其上訴自
 　 應准許。
貳、實體事項：
一、被上訴人起訴主張其於八十九年六月二十七日在誠隆汽車股份有限公司公開拍賣
    投標拍定一部車號ＢＷ三五三號營業小客車，先前因拍賣公告已載明拍賣車輛所
    欠稅費皆由拍定人負擔，被上訴人遂先上網透過系爭系統之查詢得知該車積欠燃
    料費一萬二千元，拍定後至上訴人處辦理異動登記時，該車所積欠之燃料費竟為
    二萬一千七百八十七元，因上訴人設置、管理系爭系統有欠缺，致其於參加投標
    拍賣汽車前，未能得知燃料使用費之正確欠費金額，致其得標後發現應繳之燃料
    使用費竟較系爭系統所顯示之數額多出九千七百八十七元，此損害應由上訴人負
    擔，故依國家賠償法第三條第一項提起本件訴訟等情。上訴人則以：系爭系統為
    中中華電信所設計，亦由中華電信維護，上訴人僅係配合交通部指示辦理，並未
    委託中華電信，與中華電信間亦無何合約關係，及上訴人對系爭系統之設置、管
    理並無欠缺，網站上僅能提供正常情形之汽車燃料使用費數額，至吊銷牌照後復
    違規行使之部分僅能以人工方式確認，且為免使用者誤解，提示「．．．僅供參
    考（所有資料皆以監理單位記載為準）」之字樣，上訴人已盡善良管理人注意義
    務，而上訴人縱有所欠缺，此欠缺與被上訴人之損害亦無因果關係等語資為抗辯
    。
二、本件被上訴人於八十九年六月二十七日拍定一部車號ＢＷ三五三號營業小客車，
    先前透過系爭系統上網查詢該車所積欠之燃料費僅為一萬二千元，至上訴人辦理
    異動登記時，所應繳納之燃料使用費竟為二萬一千七百八十七元，較先前查詢多
    出九千七百八十七元等情，為兩造所不爭，復有台北市汽車同業公會證明書（見
    原審卷第十一頁）、查詢資料（見原審卷第十二頁）、異動登記書（見原審卷第
    十四頁）及繳費單據（見原審卷第十五頁）等多件影本為證，堪信為真實。惟：
    （一）按公有公共設施因設置或管理有欠缺，致人民生命、身體或財產受損害者
          ，國家應負損害賠償責任，此國家賠償法第三條第一項固定有明文。惟請
          求權人根據本項提起國家賠償之訴時，須向設置或管理機關請求，如其請
          求對象並非設置或管理機關時，縱其真因公有公共設施之設置或管理欠缺
          而受有損害，其請求仍無理由。
    （二）查，本件公路監理加值服務網係交通部委託中華電信代辦之事項，此有公
          路監理中央資訊處理委託代辦合約影本在卷可稽（見原審卷第三十四頁）
          ，且由該合約第六條記載；「乙方（即中華電信）為積極配合「公路監理
          加值服務」甲方（即交通部）應給予各項必要之支援，並協調公路監理單
          位配合辦理。」可知，上訴人僅係本於配合交通部之立場提供資料予中華
          電信，該網站之設置者應為交通部及中華電信，且該網站係架設於中華電
          信所屬網站下，此有網頁資料在卷可憑（見原審卷第三十五頁至第三十七
          頁），則該網站之管理者應為中華電信，準此，上訴人並非該網站之設置
          或管理者，被上訴人雖主張上訴人委託中華電信設計該網站，應負責賠償
          云云，然並未舉證以實其說，其主張自不足採，是上訴人既非該網站系統
          之設置或管理者，則被上訴人以上訴人為請求對象，主張上訴人應負國家
          賠償責任云云，即無理由。
三、綜上所述，上訴人抗辯其並非該網路系統之設置或管理者，自屬可信，被上訴人
    主張上訴人應負賠償云云，不足採信。從而，被上訴人本於國家賠償法第三條第
    一項規定，請求上訴人給付九千七百八十七元及遲延利息為無理由，不應准許。
    其假執行之聲請亦失所附麗，應併予駁回。原審判命上訴人如數給付並為假執行
    之宣告，自有未洽。上訴意旨指摘原判決不當，求予廢棄改判，為有理由，本院
    爰予以廢棄改判如主文第二項所示。
四、兩造其餘攻擊防禦方法與證據，經本院審酌後，認均與判決前述經協商兩造確定
    爭點之終局判斷結果無影響（見本院卷第四十五頁），爰不予一一論述，附此敘
    明。
結論：本件上訴為有理由，依民事訴訟法第四百三十六條之三十二、第四百五十條、
　　　第七十八條，判決如主文。
中　　　華　　　民　　　國　　九十一　　年　　十一　　月　　　　五　　　日
　　　　　　　　　　　　　　　　臺灣臺北地方法院民事第四庭
　　　　　　　　　　　　　　　　　　審判長法　　　官　林勤綱
　　　　　　　　　　　　　　　　　　　　　法　　　官　洪于智
                                          法　　　官  陳正昇
右為正本係照原本作成
本判決不得聲明不服
中　　　華　　　民　　　國　　九十一　　年　　十一　　月　　　　六　　　日
　　　　　　　　　　　　　　　　　　　　　法院書記官　袁以明
